臺灣板橋地方法院刑事判決　　　　　　　 99年度訴字第845號
公　訴　人　臺灣板橋地方法院檢察署檢察官
被　　　告　黃光權
選任辯護人　湯明亮　律師
上列被告因殺人未遂等案件，經檢察官提起公訴（99年度偵緝字
第530 號），本院判決如下：
    主  文
黃光權共同犯侵入住宅罪，累犯，處有期徒刑肆月。又共同犯傷
害罪，累犯，處有期徒刑柒月。又共同犯傷害罪，累犯，處有期
徒刑伍月。又共同犯毀損他人物品罪，累犯，處有期徒刑陸月。
應執行有期徒刑壹年捌月。
    事  實
一、黃光權前因違反槍砲彈藥刀械管制條例案件，經本院以93年
    度訴字第1603號判處有期徒刑1 年2 月確定，復因違反毒品
    危害防制條例案件，經本院以95年度簡字第3210號判處有期
    徒刑6 月確定，上開2 項有期徒刑嗣經法院裁定減刑並定其
    應執行有期徒刑9 月確定，而於民國96年7 月16日執行完畢
    。詎黃光權猶不知警惕，其因懷疑林俊義對其女有不禮貌、
    毆打之行為，乃於98年3 月29日晚間6 時許，與多名真實姓
    名、年籍不詳之成年男子一同前往林俊義位於臺北縣板橋市
    （已改制為新北市板橋區○○○路○ 段29巷133 弄2 號住處
    大門外，欲找林俊義理論；林俊義開門後，見對方人多勢眾
    ，不敢步出大門外，僅留在屋內回應大門外之黃光權；黃光
    權質問林俊義為何欺負其女，林俊義則否認有此事，而林俊
    義之子林君璧原在該屋內2 樓，聞聲亦下樓查看，雙方一言
    不合，黃光權於盛怒之下，竟與前述隨行之人當中之數名成
    年男子共同基於無故侵入他人住宅、傷害人之身體之犯意聯
    絡，未得林俊義之同意或許可，即自行衝入林俊義上址住處
    屋內，並推由該數名男子分持不詳人所有之木棍及某種金屬
    器械毆打林俊義，致林俊義因而受有頭部創傷併臉部裂傷2
    公分、頭皮裂傷4-5 公分及胸部挫傷等傷害；在場之林君璧
    見狀，欲上前保護林俊義時，亦遭該數名男子揮拳毆打，林
    君璧因而受有頭部創傷併下唇淺裂傷、右手挫傷、右足裂傷
    1 公分等傷害；黃光權復與該數名衝入屋內之男子共同基於
    毀損之犯意聯絡，動手砸毀林俊義所有、擺設於上址屋內之
    古董櫃1 具、古玉戰船1 個、液晶電視1 臺、古董花瓶20個
    、茶壺50個、懷古都彭打火機10個等物，足生損害於林俊義
    。
二、案經林俊義、林君璧訴由臺北縣政府警察局板橋分局（已改
    制為新北市政府警察局板橋分局）報請臺灣板橋地方法院檢
    察署檢察官偵查起訴。
    理  由
一、證據能力部分：
  (一)按被告以外之人於審判外之言詞或書面陳述，除法律有規定
    者外，不得作為證據，刑事訴訟法第159 條第1 項定有明文
    。本件告訴人林俊義、林君璧2 人於警詢中所為之陳述，對
    於被告黃光權而言，均核屬被告以外之人於審判外之陳述，
    且查無合乎刑事訴訟法第159 條之1 至第同法159 條之5 等
    條文所規定例外得為證據之情形，依前揭條文規定，上開告
    訴人林俊義、林君璧2 人於警詢中所為之陳述，自均不得作
    為證據。
  (二)次按被告以外之人於偵查中向檢察官所為之陳述，除顯有不
    可信之情況者外，得為證據，刑事訴訟法第159 條之1 第2
    項定有明文。本件告訴人林俊義、林君璧2 人於偵查中檢察
    官訊問時，經檢察官告知係以證人身分接受訊問，並踐行合
    法之證人具結程序，渠等之陳述亦查無證據證明有何顯不可
    信之情況，依前揭條文規定，告訴人林俊義、林君璧2 人上
    開於偵查中檢察官訊問時經具結所為之證述，自均有證據能
    力；被告之選任辯護人辯稱告訴人林俊義、林君璧2 人上開
    證述均無證據能力，自無足採。
二、上揭事實，業據被告黃光權於本院審理時坦白承認，核與告
    訴人林俊義、林君璧2 人於偵查中檢察官訊問時及本院審理
    時證述之情節大致相符，並有告訴人所提出之亞東紀念醫院
    診斷證明書2 紙、現場照片5 幀、監視器錄影翻拍照片3 幀
    等在卷可稽，足認被告上開自白，核與事實相符。至告訴人
    林俊義、林君璧2 人於本院審理時，固均結證稱：當天黃光
    權本人有持器械攻擊林俊義頭部等情（見本院100 年9 月29
    日審判筆錄第4 頁、第5 頁、第7 頁、第10頁、第14頁），
    惟查，告訴人林俊義於本院審理時，證稱：當時黃光權係持
    狀似扁鑽的刀子攻擊伊頭部（見本院同上審判筆錄第4 頁、
    第5 頁），而告訴人林君璧於本院審理時，則證稱：當時黃
    光權係持木棍打林俊義的頭，其他人是拿類似電鑽的鐵製器
    械或木棍打林俊義（見本院同上審判筆錄第10頁、第14頁）
    ，渠2 人對於所稱被告當時持以攻擊告訴人林俊義之器械為
    何，2 人之證述已顯不相合致；再者，告訴人林俊義前於偵
    查檢察官訊問時，結證略以：當時是黃光權帶人過來，伊不
    敢出去，黃光權就在伊家裡指責伊打黃光權小孩，黃光權帶
    二十幾個人來，那些人原本是站在廟旁邊，後來有3 、4 個
    人衝進來，其中一個較胖的年輕人拿刀子打伊的頭等語（見
    臺灣板橋地方法院檢察署98年度偵字第12414 號偵查卷第45
    頁之訊問筆錄），且告訴人林君璧前於偵查中檢察官訊問時
    ，亦結證稱：當天伊原本在2 樓，聽到樓下有吵架聲音，伊
    就下樓，黃光權說林俊義欺負黃光權的女兒，林俊義說沒有
    ，當時黃光權在在伊家門口，門外有二、三十人，之後有一
    名年紀與伊差不多的男子闖進來，以拳頭毆打林俊義，後來
    一群人進來亂打、亂砸，林俊義是被木棍打，伊不清楚黃光
    權有沒有動手等語（見同上偵查卷第44至第45頁之訊問筆錄
    ），觀諸告訴人林俊義、林君璧2 人上開於偵查中檢察官訊
    問時之證述內容，均未曾提及被告本人有動手毆打告訴人林
    俊義之情，則渠2 人於事隔較為久遠之本院審理時，反竟能
    明確指證被告有持械攻擊告訴人林俊義之行為，其情狀實不
    能令人無疑，參以告訴人林俊義、林君璧2 人於本院審理時
    所證述關於被告本人有持械攻擊告訴人林俊義之情節，亦有
    前揭所述不相合致之情，是於缺乏其他積極事證足佐之情形
    下，尚不能僅憑告訴人林俊義、林君璧2 人上開非無瑕疵可
    指之證述內容，遽認被告本人確有持器械攻擊告訴人林俊義
    之行為，此併予敘明。綜上所述，本件事證明確，被告犯行
    堪以認定。
三、核被告未經許可擅自闖入告訴人林俊義上址住處之行為，係
    犯刑法第306 條第1 項之無故侵入住宅罪；被告傷害告訴人
    林俊義、林君璧之行為，均係犯同法第277 條第1 項之傷害
    罪；被告毀損前述告訴人林俊義所有之古董櫃、古玉戰船、
    液晶電視、古董花瓶、茶壺、懷古都彭打火機等物之行為，
    則係犯同法第354 條之毀損罪。公訴意旨雖認被告與數名男
    子衝入告訴人林俊義上址住處後，應可預見以木棍朝人頭部
    之重要部位攻擊，有致人於死之可能，仍不違反其本意，由
    其中一人持木棍朝告訴人林俊義之頭部毆打，因認被告此部
    分所為，係犯刑法第271 條第2 項、第1 項之殺人未遂罪嫌
    ；惟查，被告與告訴人林俊義本素不相識，彼此間原亦無任
    何嫌隙或宿怨，此據被告及告訴人林俊義均陳明在卷，本件
    被告係因懷疑告訴人林俊義對其女有不禮貌、毆打之行為，
    而率眾前往告訴人林俊義住處理論，復因不滿告訴人林俊義
    否認其指控，始憤而衝入告訴人林俊義住處，並由一同衝入
    之人動手毆打告訴人林俊義，此亦詳前述，核諸本件事發之
    緣由，被告僅係因一時情緒之不滿，而為上開行為，並非與
    告訴人林俊義間有何等深仇大恨，已難認被告有何欲致告訴
    人林俊義於死之動機可言；又被告等人固確有持木棍等器械
    攻擊告訴人林俊義頭部，並致告訴人林俊義頭部受有前揭傷
    害之行為，然衡諸告訴人林俊義頭部所受「頭部創傷併臉部
    裂傷2 公分、頭皮裂傷4-5 公分」等傷勢，尚非極端嚴重，
    以告訴人林俊義係於赤手空拳之情況下，遭被告等人持木棍
    等器械攻擊，倘被告等人於下手時，確有致告訴人林俊義於
    死、或因而致告訴人林俊義於死亦不違反其本意之主觀犯意
    ，則告訴人林俊義頭部所受傷勢，當不僅止於此；尤其，以
    當時被告係與數人一同衝入告訴人林俊義上址住處逞兇，而
    告訴人林俊義與其子即告訴人林君璧均已遭打傷而無力反抗
    之態勢下，被告方面毋寧已居於絕對優勢之地位，倘被告等
    人對於告訴人林俊義確有何超越傷害之主觀犯意，渠等自可
    恃強繼續攻擊告訴人林俊義，又焉會僅令告訴人林俊義受有
    前開傷害後，即甘心收手而離去之理？參合全盤上情，顯難
    認被告於行為時，主觀上有何致告訴人林俊義於死之直接或
    間接故意；此外，復查無其他積極證據足認被告有致告訴人
    林俊義於死之犯意，自不得逕論被告以殺人未遂之罪責，被
    告此部分之行為，應論以刑法第277 條第1 項之傷害罪，公
    訴意旨認被告此部分所為係犯殺人未遂罪嫌，容有未洽，然
    起訴之基本事實既屬同一，本院自得依法變更起訴之法條。
    被告上開無故侵入住宅、傷害（分別傷害告訴人林俊義及林
    君璧2 人）、毀損等犯行，與當時一同衝入告訴人林俊義上
    址住處之數名成年男子間，均有犯意之聯絡及行為之分擔，
    渠等並已共同實行犯罪之行為，均為共同正犯。被告上開無
    故侵入住宅、傷害（分別傷害告訴人林俊義、林君璧2 人，
    成立2 傷害罪名）、毀損等4 項犯行，犯意各別，行為互殊
    ，應予分論併罰。又被告有如事實欄第1 項所載之犯罪科刑
    及執行紀錄，有臺灣高等法院被告前案紀錄表在卷可參，其
    於受有期徒刑之執行完畢後，5 年內故意再犯本件有期徒刑
    以上之罪，為累犯，應依刑法第47條第1 項規定加重其刑。
    爰審酌被告之犯罪動機、目的、手段，其僅因單方面心生懷
    疑，即率眾前往告訴人林俊義住處尋釁，進而任意闖入告訴
    人林俊義住處，動手傷害告訴人林俊義、林君璧，及砸毀屋
    內擺設之物品，足見其漠視法紀及輕忽他人權益之心態，其
    行為對於告訴人林俊義、林君璧2 人所造成之損害非輕，兼
    衡被告犯後於本院審理時已坦承犯行，惟迄未能與告訴人方
    面達成和解之犯後態度等一切情狀，就其各項犯行分別量處
    如主文所示之刑，並定其應執行之刑。至前述共同正犯於毆
    打告訴人林俊義時所持之木棍、金屬器械等物，並未扣案，
    亦無證據證明係被告或其他共同正犯所有之物，爰不併予宣
    告沒收，附此敘明。
據上論斷，應依刑事訴訟法第299 條第1 項前段、第300 條，刑
法第28條、第306 條第1 項、第277 條第1 項、第354 條、第47
條第1 項、第51條第5 款，刑法施行法第1 條之1 第1 項、第2
項前段，判決如主文。
本案經檢察官林修平到庭執行職務
中    華    民    國   100    年    10    月    20    日
                刑事第十九庭  審判長法  官  楊志雄
                                    法  官  陳海寧
                                    法  官  劉景宜
上列正本證明與原本無異。
如不服本判決，應於判決送達後10日內敘明上訴理由，向本院提
出上訴狀 (應附繕本) ，上訴於臺灣高等法院。其未敘述上訴理
由者，應於上訴期間屆滿後20日內向本院補提理由書「切勿逕送
上級法院」。
                                    書記官  謝秀青
中    華    民    國   100    年    10    月    28    日
附錄本案論罪科刑法條全文
刑法第306 條第1 項、第277 條第1 項、第354 條
中華民國刑法第306條
（侵入住居罪）
無故侵入他人住宅、建築物或附連圍繞之土地或船艦者，處1 年
以下有期徒刑、拘役或3 百元以下罰金。
無故隱匿其內，或受退去之要求而仍留滯者，亦同。
中華民國刑法第277條
（普通傷害罪）
傷害人之身體或健康者，處3 年以下有期徒刑、拘役或1 千元以
下罰金。
犯前項之罪因而致人於死者，處無期徒刑或7 年以上有期徒刑；
致重傷者，處3 年以上10年以下有期徒刑。
中華民國刑法第354條
（毀損器物罪）
毀棄、損壞前二條以外之他人之物或致令不堪用，足以生損害於
公眾或他人者，處2 年以下有期徒刑、拘役或5 百元以下罰金。